---
title: "Workshop R"
author: "JEST"
date: "29/03/2018"
output:
  html_document:
    df_print: paged
---
# Fatores
Os fatores s√£o estruturas de dados que s√£o utilizadas para categorizar os dados e armazen·-los por nÌveis.
```{r}
qualidade_comida <- c("low", "high", "medium", "high", "low", "medium", "high")
comida <- factor(qualidade_comida)
levels(comida);  #Os niveis s√£o por outras palavras os nossos valores distintos.    
table(comida)  #A fun√ß√£o table() mostra-nos os nossos valores distintos e o n√∫mero de ocorr√™ncias de cada um.
comida <- factor(qualidade_comida, levels = c("low","medium", "high")) # podemos tamb√©m definir n√≥s quais os nÌveis que queremos.
comida
levels(comida)
francesinhaEcompanhia <- comida[1]
atenas <- comida[length(qualidade_comida)] #a fun√ß√£o length() recebe como entrada, por exemplo, um vector ou um factor e retorna n˙mero de elementos desse mesmo argumento de entrada.
#√â a qualidade do restaurante Atenas È melhor do que a do Francesinhas&Companhia?
atenas > francesinhaEcompanhia
```
Para sabermos qual dos restaurantes tem melhor qualidade, temos de primeiro ordenar os _levels_ (nÌveis). Para isso temos de passar "ordered = TRUE" na fun√ß√£o _factor()_(Outra maneira seria utilizar a fun√ß√£o ordered que faz o mesmo que a fun√ß√£o _factor()_ mas j√° ordena os niveis por _default_). Ao ativarmos a ordem dos nÌveis, estes ser√£o colocados por uma ordem definida pelo utilizador.
```{r}
comida <- factor(qualidade_comida, levels = c( "low","medium", "high"),ordered = TRUE)
comida
levels(comida)
francesinhaEcompanhia <- comida[1]
atenas <- comida[length(qualidade_comida)]
atenas > francesinhaEcompanhia
```
# Matrizes
O R permite definir matrizes de uma forma bastante similar ao conceito de vetor, mas agora com duas dimens√µes de dados. Uma matriz √© uma cole√ß√£o de elementos do mesmo tipo(num√©rico, sequencias de caracteres ou lÛgico), organizados por linhas e colunas.
Para criar uma matriz usamos a fun√ß√£o _matrix()_ que toma como argumentos um vector, n√∫mero de linhas e colunas.
```{r}
#Primeiro utilize a documenta√ß√£o para ver como pode utilizar os argumentos de entrada na fun√ß√£o matrix()
mat <- matrix(1:15,3,5)
mat
```
### Func√ß√µes _cbind()_ e _rbind()_ 
A fun√ß√£o _cbind()_ permite-nos juntar vetores ou matrizes por colunas. O mesmo se repete para a fun√ß√£o _rbind()_ mas para linhas.
```{r}
A <- matrix(1:4,2,2)
A
B <- matrix(4:8,2,2)
B
cbind(A,B)    
rbind(A,B)
```
### Indexa√ß√£o
```{r}
procura_elementos <- matrix(1:50,byrow=TRUE,nrow=10)
procura_elementos
procura_elementos[5,5]
procura_elementos[1:3,4]
procura_elementos[,3:ncol(procura_elementos)]
```
### Fun√ß√µes com matrizes
```{r}
dim(procura_elementos)   #retorna as dimens√µes da matriz
mean(procura_elementos)  #retorna a media de todos os elementos da matriz
sqrt(procura_elementos[1:5,1:5])  #faz a raiz quadrada sobre todos os elementos definidos no intervalo
apply(procura_elementos,1,sum) #ver documenta√ß√£o
mtx <- matrix(1:4,2,2)
t(mtx) #retorna a transposta da matriz
det(mtx) #retorna o determinante da matriz. Aten√ß√£o: a matriz deve ser quadrada.
```
### Exemplo
```{r}
precos <- c(1200,276,550,126.5,1050,241.5,60,13.8)
worten <- matrix(precos,byrow=TRUE,nrow=4)
colnames(worten) <- c("Produto","IVA")
rownames(worten) <- c("Televis√£o","Maquina de lavar","Computador","Aspirador")
worten
Preco_com_IVA <- c(precos[1]+precos[2],precos[3]+precos[4],precos[5]+precos[6],precos[7]+precos[8])
worten <- cbind(worten,Preco_com_IVA)
worten

```
### Multiplica√ß√£o entre matrizes
```{r}
A <- matrix(1:4,2,2)
B <- matrix(4:1,2,2)
C <- A%*%B 
C
```
# Arrays
Um array √© uma estrutura de dados que consegue armazenar dados em mais do que 2 dimens√µes. Por exemplo uma Matriz √© por outras palavras um array bidimensonal, ou seja √© um array com duas dimens√µes.
```{r}
bidimensional <- array(1:12, c(4,3))  #Array bidimensional
bidimensional
tridimensinal <- array(1:12, c(4,3,2)) #Array Tridimensional
tridimensinal
```
# Listas
Um objecto do tipo _list_ em R √© uma estrutura de dados que nos permite agrupar variaveis de diferentes tipos num mesmo objecto. 
```{r}
lista <- list(c("Macario","Grifo","Po√ßo"),TRUE,c(2,5,12.4,23),"Modulo de Introdu√ß√£o")  #Cria√ß√£o de uma lista simples
lista
lista_NC <- list(nomes=c("Macario","Grifo","Po√ßo"),trabalhador=TRUE,c(2,5,12.4,23),mensagem="Modulo de Introdu√ß√£o")  #Cria√ß√£o de uma lista com atribui√ß√£o de nomes aos componentes
lista_NC  #Lista com nomes nos componentes
```
### Acesso a componentes em Listas (Indexa√ß√£o)
```{r}
lista_NC[2:3] # retorna os componentes desde o index 2 at√© ao index 3
lista_NC[[3]] # retorna todos os elementos ou componentes do componente na posi√ß√£o 3 da lista
lista_NC$nomes  # retorna 
lista_NC$nomes[1] 
```