---
title: "Workshop R"
author: "JEST"
date: "29/03/2018"
output:
  html_document:
    df_print: paged
---
# Matrizes
O R permite definir matrizes de uma dforma bastante similar ao conceito de vetor, mas agora com duas dimensões de dados. Uma matriz é uma coleção de elementos do mesmo tipo(numérico, sequencias de caracteres ou logico), organizados por linhas e colunas.
Para criar uma matriz usamos a função _matrix()_ que toma como argumentos um vector, número de linhas e colunas.
```{r}
#Primeiro use a documentação para ver como pode utilizar os argumentos de entrada na função matrix()
mat <- matrix(1:15,3,5)
mat
```
### Funcções _cbind()_ e _rbind()_ 
A função _cbind()_ permite-nos juntar vetores ou matrizes por colunas. O mesmo se repete para a função _rbind()_ mas para linhas.
```{r}
A <- matrix(1:4,2,2)
B <- matrix(4:8,2,2)
cbind(A,B)
rbind(A,B)
```
###Indexação
```{r}
procura_elementos <- matrix(1:50,byrow=TRUE,nrow=10)
procura_elementos
procura_elementos[5,5]
procura_elementos[1:3,4]
procura_elementos[,3:ncol(procura_elementos)]
```
###Funções com matrizes
```{r}
dim(procura_elementos)   #retorna as dimensões da matriz
mean(procura_elementos)  #retorna a media de todos os elementos da matriz
sqrt(procura_elementos[1:5,1:5])  #faz a raiz quadrada sobre todos os elementos definidos no intervalo
apply(procura_elementos,1,sum) #ver documentação
mtx <- matrix(1:4,2,2)
t(mtx) #retorna a transposta da matriz
det(mtx) #retorna o determinante da matriz. Atenção: a matriz deve ser quadrada.
```
