---
title: "Workshop R"
author: "JEST"
date: "29/03/2018"
output:
  html_document: default
  pdf_document: default
---

# Introdução ao R
  O R é um sistema de computação científico e estatístico, programável e que permite o tratamento de vários tipos de dados. Esta linguagem contém um conjunto de ferramentas que nos permite efetuar cálculos, armazenamento, processamento, analise e visualização de dados. 
  Hoje em dia os _Datasets_ surgem de várias fontes de informação nos mais diversos formatos e o primeiro passo é tornar essa informação analizável para poder ser processada.
  O R é uma linguagem bastante poderosa para tratamento estatístico de dados e por isso mesmo é importante consolidar os conceitos básicos para poder seguir para os mais avançados.

## Atribuição de valores a um objecto
A operação mais básica que se pode realizar sobre um objecto em R é a atribuição. Para esse efeito utiliza-se o operador "<-"
```{r}
x <-  3
print(x)
x #podemos também imprimir variaveis sem utilizar a função print();
y <- 'variavel'
print(y)
xfloat <-  3.2
print(xfloat)
bol <-  TRUE
bol
```

##Operações Aritméticas

```{r}
x <- 9
y <- 2
x + y 	  # adição
x - y 	  # subtração
x * y 	  # multiplicação
x / y 	  # divisção
x ^ y     # (ou x ** y) 	x elevado a y
x %% y 	  # resto da divisão
x %/% y   # divisão arredondada por defeito
```

# Vetores 
O R é orientado aos vectores que constituem objectos que permitem guardar uma sequência de valores. Existem vários tipos de vectores: Numéricos, Lógicos e de Strings.

###Vetores Numericos
A função c() permite juntar (concatenar) um vetor com novos elementos (ou com outros vetores).
```{r}
primeiro <- c(1,2,3)
segundo <- c(4,5,6)
vecFinal <- c(primeiro,segundo)
vecFinal
```
Outra forma de criar um vector numéricos por ser através da geração de uma sequência de números. 
```{r}
1:10
20:10
seq(1,2,0.2) #por definição a ordem dos argumentos de entrada na função seq é: from, to, by. Se especificarmos estes argumentos podemos trocar a ordem. Exemplo: seq(by=0.1,to=2,from=1). Se não especificarmos o passo (by), por definição é 1.
v=rep(0,10); #Esta é uma maneira possivel de criar um vetor de zeros. No primeiro argumento indicamos o numeros que queremos repetir e no segundo argumento indicamos quantas vezes queremos repetir.
v
```
É possível realizar operações aritméticas sobre vetores de forma bastante simples.
```{r}
contasAritmeticas <- 2:8
2*contasAritmeticas+3    #As operações são feitas para todos os elementos do vetor
```
Operações aritméticas entre vetores também é possivel. Um operação aritmética entre dois vectores realiza a operação entre cada par de valores nas mesmas posições de ambos os vetores. Se os vetores não tiverem o mesmo tamanho, o mais pequeno será reciclado, isto é, será repetido enquanto for necessário. Quando o tamanho do vector não for multiplo do menor, deverá aparecer uma mensagem de erro.
```{r}
maior <- 1:10
menor <- 1:5
maior+menor
```
#### Acesso aos elementos de vectores
Para consultarmos um elemento de um vetor, escrememos o nome do vector e entre parênteses retos, o indice. Assim se quisermos aceder a um elemtento do vetor X na posiçao i, escrevemos X[i].
```{r}
X <- 1:10
X[3]  #aceder ao elemento na posição 3 do vetor
```
É também possível a indexação ser feita com um vetor sendo que, neste caso, é retornado um vector com os valores do vetor original nas posições do vetor indice.
```{r}
#Utilizando o vector X
X[c(4:9)]
X[4:9]  
```
Para remover um elemento podemos especificar a posição do elemento que queremos eliminar e adicionar o operador '-' imediatamente antes
```{r}
numeros <- 1:10
numeros[-2]
```
#### Atribuir Nomes a vetores
O R permite-nos atribuir nomes a cada uma das posições do vector e depois usar esses nomes para aceder aos seus valores. Para dar nomes aos valores do vetor utiliza-se a função "names()" 
```{r}
key <- c('batatas','cenoras','tomates')
values <- c(80,12,20)
names(values) <- key
values
values['batatas']
```
#### Algumas funções que podem ser aplicadas em vetores numéricos
```{r}
v <- c(-1,-2,3,4)
abs(v) #Valor absoluto (Módulo)
sqrt(abs(v)) #Raiz quadrada
sin(pi/2*v) #seno
rnd <- c(3,345,5,2221,4.498628,1.987654321,2.123)
round(rnd,2) #Arredonda o valor a um deternimado número de casas decimais a definir pelo segundo argumento. Se o número de casas decimais não for indicado, por definição o R arredonda para o número inteiro.
v <- c(4,7,2,3,8,3,3,3,1,9,3,2,4)
rev(v) #Inverte o vector
sort(v) #Ordena o vetor por ordem crescente
sort(v,decreasing=TRUE) #Ordena o vetor por ordem decrescente
order(v) #Retorna a ordem do vetor pelos seus indices
v[order(v)] #Ao passarmos o vector ordenado por indices, como indice, o resultado vai ser o vector ordenado.
unique(v) #Retorna um vetor apenas com os elementos únicos
cumsum(v) #Faz a soma cumulativa
cumprod(v) #Faz o produto cumulativo
v <- c(7,2,9,3,12)
sum(v) #Somatório dos valores do vetor
mean(v) #media dos valores do vetor
min(v) #Menor valor do vetor
which.min(v) #Indice do menor valor do vetor
max(v)#Maior valor do vetor
which.max(v) #Indice do maior valor do vetor
which(v>=7) #Indices dos valores maiores ou igual a 7
```
### Vectores Lógicos






  