---
title: "Workshop R"
author: "JEST"
date: "11 de Abril de 2018"
output: html_document
---

# Logica
Em programação o uso da lógica é imperativo. Existem apenas dois valores lógicos, TRUE e FALSE. 
 
## Operadores relacionais
Para comparar dois valores faz-se uso dos operadores relacionais. Esta operação devolve como output um dos valores lógicos, TRUE se é verdadeira, ou FALSE se é falsa.
```{r}
x <- 12 
y <- 24
x == y #para ver se os valores são iguais
x != y #para ver se são diferentes
x < y  #para ver se x é menor que y
x > y  #para ver se x é maior que y
x <= y #para ver se x é menor ou igual a y
x >= y #para ver se x é maior ou igual a y

```
Também se pode comparar vetores e matrizes.
```{r}
vetor = 1:10
logico = vetor < 5
logico

matriz = matrix(1:10,5,2)
matriz <= 5
```
## Operadores lógicos

```{r}
TRUE & TRUE
TRUE & FALSE
FALSE & TRUE
FALSE & FALSE
```

```{r}
TRUE | TRUE
TRUE | FALSE
FALSE | TRUE
FALSE | FALSE
```

```{r}
!(FALSE & FALSE)
```

## Condicionais
As declarações condicionais servem para direcionar o fluxo do código, ou seja, para onde o programa vai. Uma condicional inicia-se com a palavra 'if' e a sua estrutura é: if(condição){statement}. Se a condição for TRUE, o programa corre o que estiver dentro das chavetas. 
```{r}
vetor = c(2, 123, 35)
if (vetor[2]<200){
  print("é menor que 200")
}
```


Se for FALSE, não corre o statement e passa para a próxima condição, se existir.
Podemos adicionar mais condições com a palavra 'else if'.

```{r}
vetor = c(2, 123, 35)
if (vetor[2]<200){
  print("é menor que 200")
} else if(vetor[2]==123){
  print("é igual a 123")
}
```
Para acabar o condicional pode usar-se a condição final com a palavra 'else'. Esta corre se todas as condições anteriores forem FALSE.

```{r}
vetor = c(2, 123, 35)
if (vetor[1]<-100){
  print("é menor que -100")
} else if(vetor[2]==25){
  print("é igual a 25")
} else{
  print("não é nada disso")
}
```

