---
title: "Workshop R"
author: "JEST"
date: "29/03/2018"
output:
  html_document: default
---

# Introdução ao R
  O R é um sistema de computação científico e estatístico, programável e que permite o tratamento de vários tipos de dados. Esta linguagem contém um conjunto de ferramentas que nos permite efetuar cálculos, armazenamento, processamento, analise e visualização de dados. 
  Hoje em dia os _Datasets_ surgem de várias fontes de informação nos mais diversos formatos e o primeiro passo é tornar essa informação analizável para poder ser processada.
  O R é uma linguagem bastante poderosa para tratamento estatístico de dados e por isso mesmo é importante consolidar os conceitos básicos para poder seguir para os mais avançados.

## Atribuição de valores a um objecto
A operação mais básica que se pode realizar sobre um objecto em R é a atribuição. Para esse efeito utiliza-se o operador "<-"
```{r}
x <-  3
print(x)
x #podemos também imprimir variaveis sem utilizar a função print();
y <- 'variavel'
print(y)
xfloat <-  3.2
print(xfloat)
bol <-  TRUE
bol
```

##Operações Aritméticas

```{r}
x <- 9
y <- 2
x + y 	  # adição
x - y 	  # subtração
x * y 	  # multiplicação
x / y 	  # divisção
x ^ y     # (ou x ** y) 	x elevado a y
x %% y 	  # resto da divisão
x %/% y   # divisão arredondada por defeito
```

## Operadores lógicos
O símbolo & performa a operação AND entre os dois operandos.
```{r}
TRUE & TRUE
TRUE & FALSE
FALSE & TRUE
FALSE & FALSE
```
O símbolo | performa a operação OR entre os dois operandos.
```{r}
TRUE | TRUE
TRUE | FALSE
FALSE | TRUE
FALSE | FALSE
```
O símbolo "!" contraria a expressço à sua frente.
```{r}
!(FALSE & FALSE)
```
## Operadores relacionais
Para comparar dois valores faz-se uso dos operadores relacionais. Esta operação devolve como output um dos valores lógicos, TRUE se é verdadeira, ou FALSE se é falsa.
```{r}
x == y #para ver se os valores são iguais
x != y #para ver se são diferentes
x < y  #para ver se x é menor que y
x > y  #para ver se x é maior que y
x <= y #para ver se x é menor ou igual a y
x >= y #para ver se x é maior ou igual a y

```
# Vetores 
O R é orientado aos vectores que constituem objectos que permitem guardar uma sequência de valores. Existem vários tipos de vectores: Numéricos, Lógicos e de Strings.

### Vetores Numericos
A função c() permite juntar (concatenar) um vetor com novos elementos (ou com outros vetores).
```{r}
primeiro <- c(1,2,3)
segundo <- c(4,5,6)
vecFinal <- c(primeiro,segundo)
vecFinal
```
Outra forma de criar um vector numéricos por ser através da geração de uma sequência de números. 
```{r}
1:10
20:10
seq(1,2,0.2) #por definição a ordem dos argumentos de entrada na função seq é: from, to, by. Se especificarmos estes argumentos podemos trocar a ordem. Exemplo: seq(by=0.1,to=2,from=1). Se não especificarmos o passo (by), por definição é 1.
v <- rep(0,10); #Esta é uma maneira possivel de criar um vetor de zeros. No primeiro argumento indicamos o numeros que queremos repetir e no segundo argumento indicamos quantas vezes queremos repetir.
v
```
É possível realizar operações aritméticas sobre vetores de forma bastante simples.
```{r}
contasAritmeticas <- 2:8
2*contasAritmeticas+3    #As operações são feitas para todos os elementos do vetor
```
Operações aritméticas entre vetores também é possivel. Um operação aritmética entre dois vectores realiza a operação entre cada par de valores nas mesmas posições de ambos os vetores. Se os vetores não tiverem o mesmo tamanho, o mais pequeno será reciclado, isto é, será repetido enquanto for necessário. Quando o tamanho do vector não for multiplo do menor, deverá aparecer uma mensagem de erro.
```{r}
maior <- 1:10
menor <- 1:5
maior+menor
```
#### Acesso aos elementos de vectores
Para consultarmos um elemento de um vetor, escrememos o nome do vector e entre parênteses retos, o indice. Assim se quisermos aceder a um elemtento do vetor X na posiçao i, escrevemos X[i].
```{r}
X <- 1:10
X[3]  #aceder ao elemento na posição 3 do vetor
```
É também possível a indexação ser feita com um vetor sendo que, neste caso, é retornado um vector com os valores do vetor original nas posições do vetor indice.
```{r}
#Utilizando o vector X
X[c(4:9)]
X[4:9]  
```
Para remover um elemento podemos especificar a posição do elemento que queremos eliminar e adicionar o operador '-' imediatamente antes
```{r}
numeros <- 1:10
numeros[-2]
```
#### Atribuir Nomes a vetores
O R permite-nos atribuir nomes a cada uma das posições do vector e depois usar esses nomes para aceder aos seus valores. Para dar nomes aos valores do vetor utiliza-se a função _names()_ 
```{r}
key <- c('batatas','cenouras','tomates')
values <- c(80,12,20)
names(values) <- key
values
values['batatas']
```
#### Algumas funções que podem ser aplicadas em vetores numéricos
```{r}
v <- c(-1,-2,3,4)
abs(v) #Valor absoluto (Módulo)
sqrt(abs(v)) #Raiz quadrada
sin(pi/2*v) #seno
rnd <- c(3,345,5,2221,4.498628,1.987654321,2.123)
round(rnd,2) #Arredonda o valor a um deternimado número de casas decimais a definir pelo segundo argumento. Se o número de casas decimais não for indicado, por definição o R arredonda para o número inteiro.
v <- c(4,7,2,3,8,3,3,3,1,9,3,2,4)
rev(v) #Inverte o vector
sort(v) #Ordena o vetor por ordem crescente
sort(v,decreasing <- TRUE) #Ordena o vetor por ordem decrescente
order(v) #Retorna a ordem do vetor pelos seus indices
v[order(v)] #Ao passarmos o vector ordenado por indices, como indice, o resultado vai ser o vector ordenado.
unique(v) #Retorna um vetor apenas com os elementos únicos
cumsum(v) #Faz a soma cumulativa
cumprod(v) #Faz o produto cumulativo
v <- c(7,2,9,3,12)
sum(v) #Somatório dos valores do vetor
mean(v) #media dos valores do vetor
min(v) #Menor valor do vetor
which.min(v ) #Indice do menor valor do vetor
max(v)#Maior valor do vetor
which.max(v) #Indice do maior valor do vetor
which(v>=7) #Indices dos valores maiores ou igual a 7
```

## Exercicios

1.1) Defenir um vetor v com os primeiros 30 numeros naturais
```{r, echo = FALSE}
v <- 1:30
v
```
1.2) Calcular o vetor resultante da soma da constante 5 com cada elemento do vetor v.
```{r, echo = FALSE}
v+3
```
1.3) Calcular o vetor 1/v.
```{r, echo = FALSE}
1/v
```
2.1) Definir um vetor com uma sequência de números ímpares menores do que 30
```{r, echo = FALSE}
sequencia <- seq(1,29,2)
sequencia
```
2.2) Calcular a soma de todos os valores do vetor anteriormente definido
```{r, echo = FALSE}
sum(sequencia)
```
2.3) Selecionar os elementos do vetor múltiplos de 3
```{r, echo = FALSE}
sequencia[sequencia%%3==0]
```

### Vectores Lógicos
Outro tipo de dados importante no R são os vetores lógicos. Os vetores logicos contêm valores do tipo _boolean_ e em alguns casos são uma exelente abordagem para encontrar determinados valores. Vejamos um exemplo.
```{r}
v <- 10:20
vBoolean <- v>=18
vBoolean
v[vBoolean]
which(vBoolean)
```
### Vetores de Strings
Vetores de strings são um tipo de dados em R que nos permite guardar sequencias de caracteres, também designadas por strings.
```{r}
nomes <- c("Grifo","Joao","Poço","Macario","Leitão","Grifo")
nomes[4]
nomes[1]==tail(nomes,n=1)
#Poderiamos ter feito nomes[1]==nomes[6] ou nomes[1]==nomes[length(nomes)]
#A função tail(<vetor>,<n elementos>) vai buscar os n últimos elementos ao vetor indicado
```
#### Algumas funções que se podem usar para trabalhar com strings
```{r}
nome <- "Guilherme"
apelido <- "Cruz"
toupper(nome)  #Transforma todos os caracteres da string em letras maiúsculas
tolower(nome)  #Transforma todos os caracteres da string em letras minúsculas
paste(apelido,nomes) #Imprime todas as strings que forem passadas como argumento
nchar(apelido) #Retorna o numero de caracteres da strings passada como argumento
sub("z","zes",apelido) #Substitui a ocurrência passada no primeiro argumento pela string passada no segundo argumento, apenas uma vez. A função gsub() faz o mesmo mas para todas as ocurrências
substr(nome,4,7) #Retorna um subtring da string passado no primeiro argumento. O recorte é feito desde a posição do caracter passada no segundo argumento até à posição passada no ultimo argumento
str <- "O meu nome é Grifo"
strsplit(str,' ') #"Parte" a string original em várias strings de acordo com o separador indicado no segundo argumento de entrade.
grep("ifo",nomes) #Permite identificar a ocurrencia de string/substrings no vetor passado como segundo argumento
#Explicar a função mapply()
```
### Limpeza de dados
Por vezes quando estamos a trabalhar com dados importados, eles não estão trataveis. Valores omissos são muitas das vezes a causa disso mesmo e temos de aprender a lidar com este problema.
```{r}
v <-  c(1,2,NA,NA,NA,7,2,3,NA,3,NA,4,NA,NA,4,6,2,NA,1)
v
v[is.na(v)] #Para mostrar os indices dos valores nulos: which(is.na(v))
v[!is.na(v)]
```
## Exercicios

3) Supondo que os consumos de energia eléctrica do Diogo Poço em 2017 foi: 230, 210, 198, 160, 150, 153, 149, 149, 151, 169, 195, 223 KWh's. Analise os dados e determine:
3.1) O consumo total do Diogo em 2017
```{r, echo = FALSE}
energia <- c(230, 210, 198, 160, 150, 153, 149, 149, 151, 169, 195, 223)
sum(energia)
```
3.2) O valor mínimo e o valor máximo dos consumos de energia do Diogo. Para o valor máximo calcule o mês em que ocorreu esse gasto.
```{r, echo = FALSE}
min(energia)
max(energia)
```
4) Atribua um nome(letras minúsculas) a uma variavél e de seguida substitua a primeira letra no nome de minúscula para maiúscula.
```{r, echo = FALSE}
nome <- "macario"
sprintf("Nome: %s",nome)
sprintf("Resultado: %s",sub(substr(nome,1,1),toupper(substr(nome,1,1)),nome)) #paste(toupper(substr(nome,1,1)),substr(nome,2,nchar(nome)),sep="")   --> Outra forma possivel de resolver o problema.
```
5) Crie três vectores, um para as idades, outro para os nomes e o ultimo para os pesos e de seguida crie um vetor de _strings_ com os elementos na seguinte forma: "idade - nome - peso".
```{r, echo = FALSE}
idades <- c(23,28,21)
nomes <- c("Pedrosa","Navega","Poço")
pesos <- c(70,80,63)
paste(idades,nomes,pesos,sep=" - ")
```
  