---
title: "Workshop R"
author: "JEST"
date: "29/03/2018"
output:
  html_document: default
---

# Introdu√ß√£o ao R
  O R √© um sistema de computa√ß√£o cient√≠fico e estat√≠stico, program√°vel e que permite o tratamento de v√°rios tipos de dados. Esta linguagem cont√©m um conjunto de ferramentas que nos permite efetuar c√°lculos, armazenamento, processamento, analise e visualiza√ß√£o de dados. 
  Hoje em dia os _Datasets_ surgem de v√°rias fontes de informa√ß√£o nos mais diversos formatos e o primeiro passo √© tornar essa informa√ß√£o analiz√°vel para poder ser processada.
  O R √© uma linguagem bastante poderosa para tratamento estat√≠stico de dados e por isso mesmo √© importante consolidar os conceitos b√°sicos para poder seguir para os mais avan√ßados.

## Atribui√ß√£o de valores a um objecto
A opera√ß√£o mais b√°sica que se pode realizar sobre um objecto em R √© a atribui√ß√£o. Para esse efeito utiliza-se o operador "<-"
```{r}
x <-  3
print(x)
x #podemos tamb√©m imprimir variaveis sem utilizar a fun√ß√£o print();
y <- 'variavel'
print(y)
xfloat <-  3.2
print(xfloat)
bol <-  TRUE
bol
```

##Opera√ß√µes Aritm√©ticas

```{r}
x <- 9
y <- 2
x + y 	  # adi√ß√£o
x - y 	  # subtra√ß√£o
x * y 	  # multiplica√ß√£o
x / y 	  # divis√ß√£o
x ^ y     # (ou x ** y) 	x elevado a y
x %% y 	  # resto da divis√£o
x %/% y   # divis√£o arredondada por defeito
```

## Operadores lÛgicos
O sÌmbolo & performa a operaÁ„o AND entre os dois operandos.
```{r}
TRUE & TRUE
TRUE & FALSE
FALSE & TRUE
FALSE & FALSE
```
O sÌmbolo | performa a operaÁ„o OR entre os dois operandos.
```{r}
TRUE | TRUE
TRUE | FALSE
FALSE | TRUE
FALSE | FALSE
```
O sÌmbolo ! contraria a express„o ‡ sua frente. … a operaÁ„o NOT.
```{r}
!(FALSE & FALSE)
```
# Vetores 
O R √© orientado aos vectores que constituem objectos que permitem guardar uma sequ√™ncia de valores. Existem v√°rios tipos de vectores: Num√©ricos, L√≥gicos e de Strings.

### Vetores Numericos
A fun√ß√£o c() permite juntar (concatenar) um vetor com novos elementos (ou com outros vetores).
```{r}
primeiro <- c(1,2,3)
segundo <- c(4,5,6)
vecFinal <- c(primeiro,segundo)
vecFinal
```
Outra forma de criar um vector num√©ricos por ser atrav√©s da gera√ß√£o de uma sequ√™ncia de n√∫meros. 
```{r}
1:10
20:10
seq(1,2,0.2) #por defini√ß√£o a ordem dos argumentos de entrada na fun√ß√£o seq √©: from, to, by. Se especificarmos estes argumentos podemos trocar a ordem. Exemplo: seq(by=0.1,to=2,from=1). Se n√£o especificarmos o passo (by), por defini√ß√£o √© 1.
v <- rep(0,10); #Esta √© uma maneira possivel de criar um vetor de zeros. No primeiro argumento indicamos o numeros que queremos repetir e no segundo argumento indicamos quantas vezes queremos repetir.
v
```
√â poss√≠vel realizar opera√ß√µes aritm√©ticas sobre vetores de forma bastante simples.
```{r}
contasAritmeticas <- 2:8
2*contasAritmeticas+3    #As opera√ß√µes s√£o feitas para todos os elementos do vetor
```
Opera√ß√µes aritm√©ticas entre vetores tamb√©m √© possivel. Um opera√ß√£o aritm√©tica entre dois vectores realiza a opera√ß√£o entre cada par de valores nas mesmas posi√ß√µes de ambos os vetores. Se os vetores n√£o tiverem o mesmo tamanho, o mais pequeno ser√° reciclado, isto √©, ser√° repetido enquanto for necess√°rio. Quando o tamanho do vector n√£o for multiplo do menor, dever√° aparecer uma mensagem de erro.
```{r}
maior <- 1:10
menor <- 1:5
maior+menor
```
#### Acesso aos elementos de vectores
Para consultarmos um elemento de um vetor, escrememos o nome do vector e entre par√™nteses retos, o indice. Assim se quisermos aceder a um elemtento do vetor X na posi√ßao i, escrevemos X[i].
```{r}
X <- 1:10
X[3]  #aceder ao elemento na posi√ß√£o 3 do vetor
```
√â tamb√©m poss√≠vel a indexa√ß√£o ser feita com um vetor sendo que, neste caso, √© retornado um vector com os valores do vetor original nas posi√ß√µes do vetor indice.
```{r}
#Utilizando o vector X
X[c(4:9)]
X[4:9]  
```
Para remover um elemento podemos especificar a posi√ß√£o do elemento que queremos eliminar e adicionar o operador '-' imediatamente antes
```{r}
numeros <- 1:10
numeros[-2]
```
#### Atribuir Nomes a vetores
O R permite-nos atribuir nomes a cada uma das posi√ß√µes do vector e depois usar esses nomes para aceder aos seus valores. Para dar nomes aos valores do vetor utiliza-se a fun√ß√£o _names()_ 
```{r}
key <- c('batatas','cenouras','tomates')
values <- c(80,12,20)
names(values) <- key
values
values['batatas']
```
#### Algumas fun√ß√µes que podem ser aplicadas em vetores num√©ricos
```{r}
v <- c(-1,-2,3,4)
abs(v) #Valor absoluto (M√≥dulo)
sqrt(abs(v)) #Raiz quadrada
sin(pi/2*v) #seno
rnd <- c(3,345,5,2221,4.498628,1.987654321,2.123)
round(rnd,2) #Arredonda o valor a um deternimado n√∫mero de casas decimais a definir pelo segundo argumento. Se o n√∫mero de casas decimais n√£o for indicado, por defini√ß√£o o R arredonda para o n√∫mero inteiro.
v <- c(4,7,2,3,8,3,3,3,1,9,3,2,4)
rev(v) #Inverte o vector
sort(v) #Ordena o vetor por ordem crescente
sort(v,decreasing <- TRUE) #Ordena o vetor por ordem decrescente
order(v) #Retorna a ordem do vetor pelos seus indices
v[order(v)] #Ao passarmos o vector ordenado por indices, como indice, o resultado vai ser o vector ordenado.
unique(v) #Retorna um vetor apenas com os elementos √∫nicos
cumsum(v) #Faz a soma cumulativa
cumprod(v) #Faz o produto cumulativo
v <- c(7,2,9,3,12)
sum(v) #Somat√≥rio dos valores do vetor
mean(v) #media dos valores do vetor
min(v) #Menor valor do vetor
which.min(v ) #Indice do menor valor do vetor
max(v)#Maior valor do vetor
which.max(v) #Indice do maior valor do vetor
which(v>=7) #Indices dos valores maiores ou igual a 7
```


## Por aqui exercicios




### Vectores L√≥gicos
Outro tipo de dados importante no R s√£o os vetores l√≥gicos. Os vetores logicos cont√™m valores do tipo _boolean_ e em alguns casos s√£o uma exelente abordagem para encontrar determinados valores. Vejamos um exemplo.
```{r}
v <- 10:20
vBoolean <- v>=18
vBoolean
v[vBoolean]
which(vBoolean)
```
### Vetores de Strings
Vetores de strings s√£o um tipo de dados em R que nos permite guardar sequencias de caracteres, tamb√©m designadas por strings.
```{r}
nomes <- c("Grifo","Joao","Po√ßo","Macario","Leit√£o","Grifo")
nomes[4]
nomes[1]==tail(nomes,n=1)
#Poderiamos ter feito nomes[1]==nomes[6] ou nomes[1]==nomes[length(nomes)]
#A fun√ß√£o tail(<vetor>,<n elementos>) vai buscar os n √∫ltimos elementos ao vetor indicado
```
#### Algumas fun√ß√µes que se podem usar para trabalhar com strings
```{r}
nome <- "Guilherme"
apelido <- "Cruz"
toupper(nome)  #Transforma todos os caracteres da string em letras mai√∫sculas
tolower(nome)  #Transforma todos os caracteres da string em letras min√∫sculas
paste(apelido,nomes) #Imprime todas as strings que forem passadas como argumento
nchar(apelido) #Retorna o numero de caracteres da strings passada como argumento
sub("z","zes",apelido) #Substitui a ocurr√™ncia passada no primeiro argumento pela string passada no segundo argumento, apenas uma vez. A fun√ß√£o gsub() faz o mesmo mas para todas as ocurr√™ncias
substr(nome,4,7) #Retorna um subtring da string passado no primeiro argumento. O recorte √© feito desde a posi√ß√£o do caracter passada no segundo argumento at√© √† posi√ß√£o passada no ultimo argumento
str <- "O meu nome √© Grifo"
strsplit(str,' ') #"Parte" a string original em v√°rias strings de acordo com o separador indicado no segundo argumento de entrade.
grep("ifo",nomes) #Permite identificar a ocurrencia de string/substrings no vetor passado como segundo argumento
#Explicar a fun√ß√£o mapply()
```
### Limpeza de dados
Por vezes quando estamos a trabalhar com dados importados, eles n√£o est√£o trataveis. Valores omissos s√£o muitas das vezes a causa disso mesmo e temos de aprender a lidar com este problema.
```{r}
v <-  c(1,2,NA,NA,NA,7,2,3,NA,3,NA,4,NA,NA,4,6,2,NA,1)
v
v[is.na(v)] #Para mostrar os indices dos valores nulos: which(is.na(v))
v[!is.na(v)]
```
## Exercicios
1.1) Definir um vetor com uma sequ√™ncia de n√∫meros √≠mpares menores do que 30
```{r, echo = FALSE}
sequencia <- seq(1,29,2)
sequencia
```
1.2) Calcular a soma de todos os valores do vetor anteriormente definido
```{r, echo = FALSE}
sum(sequencia)
```
1.3) Selecionar os elementos do vetor m√∫ltiplos de 3
```{r, echo = FALSE}
sequencia[sequencia%%3==0]
```


  