---
title: "Parte_1"
author: "JEST"
date: "29/03/2018"
output:
  html_document: default
  pdf_document: default
---

## Introdução ao R
  O R é um sistema de computação científico e estatístico, programável e que permite o tratamento de vários tipos de dados. Esta linguagem contém um conjunto de ferramentas que nos permite efetuar cálculos, armazenamento, processamento, analise e visualização de dados. 
  Hoje em dia os _Datasets_ surgem de várias fontes de informação nos mais diversos formatos e o primeiro passo é tornar essa informação analizável para poder ser processada.
  O R é uma linguagem bastante poderosa para tratamento estatístico de dados e por isso mesmo é importante consolidar os conceitos básicos para poder seguir para os mais avançados.

### Atribuição de valores a um objecto

```{r}
x = 3
print(x)
x #podemos também imprimir variaveis sem utilizar a função print();
y ='variavel'
print(y)
xfloat = 3.2
print(xfloat)
bol = TRUE
bol
```

###Operações Aritméticas

```{r}
x=9
y=2
x + y 	  # adição
x - y 	  # subtração
x * y 	  # multiplicação
x / y 	  # divisção
x ^ y     # (ou x ** y) 	x elevado a y
x %% y 	  # resto da divisão
x %/% y   # divisão arredondada por defeito
```

# Vetores 
O R é orientado aos vectores que constituem objectos que permitem guardar uma sequência de valores. Existem vários tipos de vectores: Numéricos, Lógicos e de Strings.

####Vetores Numericos
A função c() permite juntar (concatenar) um vetor com novos elementos (ou com outros vetores).
```{r}
primeiro=c(1,2,3)
segundo=c(4,5,6)
vecFinal=c(primeiro,segundo)
vecFinal
```
Outra forma de criar um vector numéricos por ser através da geração de uma sequência de números. 
```{r}
1:10
20:10
seq(1,2,0.2) #por definição a ordem dos argumentos de entrada na função seq é: from, to, by. Se especificarmos estes argumentos podemos trocar a ordem. Exemplo: seq(by=0.1,to=2,from=1). Se não especificarmos o passo (by), por definição é 1.
v=rep(0,10); #Esta é uma maneira possivel de criar um vetor de zeros. No primeiro argumento indicamos o numeros que queremos repetir e no segundo argumento indicamos quantas vezes queremos repetir.
v
```
Para remover um elemento podemos especificar a posição do elemento que queremos eliminar e adicionar o operador '-' imediatamente antes
```{r}
numeros=1:10
numeros[-2]
```
É possível realizar operações aritméticas sobre vetores de forma bastante simples.
```{r}
contasAritmeticas=2:8
2*contasAritmeticas+3    #As operações são feitas para todos os elementos do vetor
```
Operações aritméticas entre vetores também é possivel. Um operação aritmética entre dois vectores realiza a operação entre cada par de valores nas mesmas posições de ambos os vetores. Se os vetores não tiverem o mesmo tamanho, o mais pequeno será reciclado, isto é, será repetido enquanto for necessário. Quando o tamanho do vector não for multiplo do menor, deverá aparecer uma mensagem de erro.
```{r}
maior=1:10
menor=1:5
maior+menor
```
```{r}
key=c('batatas','cenoras','tomates')
values=c(80,12,20)
names(values)=key
values
values['batatas']
```

#### Vectores 
  