---
title: "Workshop R"
author: "JEST"
date: "29/03/2018"
output:
  html_document:
    df_print: paged
---
# Matrizes
O R permite definir matrizes de uma dforma bastante similar ao conceito de vetor, mas agora com duas dimensões de dados. Uma matriz é uma coleção de elementos do mesmo tipo(numérico, sequencias de caracteres ou logico), organizados por linhas e colunas.
Para criar uma matriz usamos a função _matrix()_ que toma como argumentos um vector, número de linhas e colunas.
```{r}
#Primeiro use a documentação para ver como pode utilizar os argumentos de entrada na função matrix()
mat <- matrix(1:15,3,5)
mat
```
### Funcções _cbind()_ e _rbind()_ 
A função _cbind()_ permite-nos juntar vetores ou matrizes por colunas. O mesmo se repete para a função _rbind()_ mas para linhas.
```{r}
A <- matrix(1:4,2,2)
B <- matrix(4:8,2,2)
cbind(A,B)
rbind(A,B)
```
### Indexação
```{r}
procura_elementos <- matrix(1:50,byrow=TRUE,nrow=10)
procura_elementos
procura_elementos[5,5]
procura_elementos[1:3,4]
procura_elementos[,3:ncol(procura_elementos)]
```
### Funções com matrizes
```{r}
dim(procura_elementos)   #retorna as dimensões da matriz
mean(procura_elementos)  #retorna a media de todos os elementos da matriz
sqrt(procura_elementos[1:5,1:5])  #faz a raiz quadrada sobre todos os elementos definidos no intervalo
apply(procura_elementos,1,sum) #ver documentação
mtx <- matrix(1:4,2,2)
t(mtx) #retorna a transposta da matriz
det(mtx) #retorna o determinante da matriz. Atenção: a matriz deve ser quadrada.
```
### Exemplo
```{r}
precos <- c(1200,276,550,126.5,1050,241.5,60,13.8)
worten <- matrix(precos,byrow=TRUE,nrow=4)
colnames(worten) <- c("Produto","IVA")
rownames(worten) <- c("Televisão","Maquina de lavar","Computador","Aspirador")
worten
Preco_com_IVA <- c(precos[1]+precos[2],precos[3]+precos[4],precos[5]+precos[6],precos[7]+precos[8])
worten <- cbind(worten,Preco_com_IVA)
worten

```
### Multiplicação entre matrizes
```{r}
A <- matrix(1:4,2,2)
B <- matrix(4:1,2,2)
C <- A%*%B
C
```
#Arrays
Um array é uma estrutura de dados que conseguem armazenar dados em mais do que 2 dimensões. Por exemplo uma Matriz é por outras palavras um array bidimensonal, ou seja é um array com duas dimensões.
```{r
