---
title: "manipulation_solutions"
output: html_document
---


```{r cars}
library(dplyr)
library(tidyr)
```
##Exercício 1
Depois de observar a base de dados indique qual destas funções é a mais apropriada para ler o ficheiro survey.csv?
a) read.table
b) read.csv
c) read.csv2
d) read.delim

###Solução: b) read.csv
_____________________________________________________________________________________________
##Exercício 2
Criar um vetor com apenas as linhas que tenham idades inferiores a 23 anos,
e que tenham Genero como "Male":

###Solução 2:
```{r}
solucao2 <- filter(subset1, Age<23 & Gender=="Male")
solucao2
```

##Exercício 3:
Substitua o elemento da linha 2 e coluna 4 por "Canada" no subset1.
### Solução 3
```{r}
subset1[2,4] <- "Canada"
#(Observar subset1)
```


##Exercício 4
Criar um data frame com 2 colunas de 4 entradas:

1 coluna -> Cores

2 coluna -> idade

Quando o data frame estiver pronto, adicione uma nova coluna:

3 coluna -> cidade


###Solução 4:
```{r}
cores <- c("vermelho","azul","preto","branco")
idades <- c(23,46,73,90)
meu.data.frame1 <-data.frame(cores,idades)
cidades <- c("Porto","Coimbra","Algarve","Aveiro")
meu.data.frame1$cidades <- cidades
meu.data.frame1
```

##Exercício Extra:

No subset1 substituir todos os "Estados Unidos" por "Canada".


###Solução Extra:
```{r}
subset1$Country[subset1$Country=="United States"] <- "Canada"

```