---
title: "workshopR_ler_tratar_ficheiros"
author: "Xavier Pinho"
date: "21 de Marco de 2018"
output: pdf_document
---
###Ler e tratar ficheiros

```{r setup, include=FALSE}
df1 <- read.table("file", header = FALSE, sep = "", fill = TRUE , dec = ",")
```

file -> url completo, nome.formato, entre aspas
Header = TRUE -> primeira linha contem os titulos
sep = "" -> de que forma os dados est?o separados
fill = TRUE -> caso haja linhas de diferentes tamanhos adiciona espacos brancos
na.strings = "NA"
dec -> caracter usado nos numeros decimais

O read.table() e o formato mais basico para importar ficheiros, pode-se fazer inumeras condicoes por default tem sep = "" e o header = FALSE

```{r}
df2 <- read.csv()

df3 <- read.csv2()

df4 <- read.delim()
```
O read.csv() tem por default ja tem o Header = TRUE, sep = "," , fill = TRUE
O read.csv2() e Igual ao read.csv() mas o sep = ";"
O read.delim() por default tem o sep = "\t", Header = TRUE

Os ficheiros tem de estar na mesma diretoria que o R
Para ver a directoria do R -> getwd()
Caso se queira mudar a directoria -> setwd()


```{r}
df5 <- read.delim("file", header = FALSE, col.names = c("coluna1", "coluna2", "coluna3"))

df6 <- read.delim("file", header = FALSE, colClasses = c("factor", "NULL", "numeric"))

```
Caso o data frame nao tenha titulos nas colunas, e possevel adicionar um vetor com os titulos, atraves de col.names.
Podemos tambem definir o tipo de variaveis de cada coluna atraves de colClasses.
A coluna a que corresponde o "NULL" desaparece.


#Representacao do data frame
```{r}
str()
summary()
head() 
tail()
```
O str() Da informacao sobre a estrutura de R que esta em caso
O summary() Da informacao estatistica sobre todas as variaveis do data frame
O head() mostra a primeira parte do objeto
O tail() mostra a ultima parte do objeto


#Ir buscar informacao ao data frame
```{r}
file[which.min(file$coluna), ]

file[which.max(file$coluna), ]
```
Podemos ir buscar o valor minimo/maximo da coluna em especifico atraves de wich.

